【裁判字號】    92,訴,523
【裁判日期】    920916
【裁判案由】    給付買賣價金
【裁判全文】
臺灣屏東地方法院民事判決  九十二度訴字第五二三號
    原      告  乙○
    訴訟代理人  柳聰賢  律師
    被      告  甲○○
右當事人間請求給付買賣價金事件，本院於民國九十二年九月九日言詞辯論終結，判
決如左：
    主    文
被告應給付原告新台幣伍佰萬元，及自民國九十二年八月二十一日起至清償日止，按
年息百分之五計算之利息。
訴訟費用由被告負擔。
本判決於原告以新台幣壹佰陸拾陸萬柒仟元為被告供擔保後，得假執行。
    事實及理由
一、原告原起訴聲明被告應自民國九十一年三月五日起至清償日止，按年息百分之五
    計付利息，嗣於訴訟進行中，減縮聲明自起訴狀膳本送達翌日起算至清償日止，
    按年息百分之五計付利息，核符民事訴訟法第二百五十五條第一項但書第三款規
    定，應予准許。
二、原告主張：被告於八十五年九月六日將其所有坐落屏東縣潮州鎮○○○段一四二
    、一四五號面積各為一八四四平方公尺及一八五平方公尺二筆土地（下稱系爭土
    地）其中二百九十坪之土地以新台幣（下同）一百四十五萬元出售予原告（尚未
    辦理移轉登記），原告因而在其上搭蓋未保存登記建物使用迄今，惟被告復以系
    爭土地向潮州鎮農會貸款一千五百萬元，致使系爭土地被查封拍賣。被告乃於九
    十一年三月五日與原告訂立協議書，約定「系爭土地，雙方同意於法院拍賣前，
    進行出售，若順利出售，則依售價各自取得雙方持有土地價款，另須支付之稅款
    ，相關費用亦依比例各自支付，售價部分須經雙方同意。若土地順利售出，乙方
    （原告）同意將土地上之建物，無條件連帶出售。若系爭土地於法院拍賣前未順
    利售出，致土地遭查封拍賣時，甲方（被告）同意支付五百萬元整買回乙方持有
    土地部份，於法院第一次拍賣日支付，不論拍賣是否完成，甲方無異議於第一次
    拍賣日當日支付所有價款，現金支付。」。嗣系爭土地遭本院於九十一年六月十
    二日第一次拍賣，其後業經本院減價拍定，由他人得標。被告迄今未依約給付原
    告五百萬元，顯已違約，原告爰依契約之法律關係訴請被告給付五百萬元及自起
    訴狀膳本送達翌日起算至清償日止按年息百分之五計算之利息。並聲明：除假執
    行宣告金額外，求為判決如主文所示。
三、被告則以：伊雖有將系爭土地與原告訂立買賣契約及經本院公證，嗣並訂有協議
    書；但伊當初以為法院第一次拍賣之價額為二千零二十萬元，如經拍定，除支付
    欠款一千五百萬元外，還可以取回五百多萬元支付原告，惟因以後只拍定八百五
    十萬元，以致伊無法給付原告五百萬元。又原告向伊買受之土地價金為一百四十
    五萬元，伊於訂立買賣契約前之七十五年初即將該土地交原告使用迄今，原告有
    使用之利得，伊僅能給付原告一百零二萬元等語作為抗辯。並聲明：原告之訴駁
    回。
四、兩造不爭執之事實：原告主張被告於八十五年九月六日將其所有系爭土地以一百
    四十五萬元出售予原告，原告因而在其上搭蓋未保存登記建物使用迄今，惟原告
    違約，復以系爭土地向潮州鎮農會貸款一千五百萬元，致使系爭土地被查封拍賣
    。被告乃於九十一年三月五日與原告訂立協議書，約定被告同意於法院第一次拍
    賣日，不論拍賣是否完成，無異議於第一次拍賣日當日支付價款五百萬元。嗣系
    爭土地遭本院於九十一年六月十二日第一次拍賣，其後業經本院拍定，由他人得
    標，被告迄未依約給付原告五百萬元之事實，有原告提出之系爭土地登記謄本二
    份，不動產買賣契約書、公證書、本院拍賣系爭土地公告及民事執行處通知影本
    各一份等為證，並為被告所不爭執，堪信為真實。
五、本件被告既已書立協議書，同意系爭土地於本院第一次拍賣日，不論拍賣是否完
    成，無異議於第一次拍賣日當日支付價款五百萬元，現因系爭土地已由本院於九
    十一年六月十二日第一次拍賣，被告即有依照協議書約定履行之義務。至於被告
    辯稱：當初以為法院第一次拍賣之價額為二千零二十萬元，如經拍定，除支付欠
    款一千五百萬元外，還可以取回五百多萬元支付原告，惟因以後只拍定八百五十
    萬元，以致伊無法給付原告五百萬元云云，然此如經第一次拍定，即有餘額支付
    予原告，乃為被告私下之預測，並未於系爭協議書內訂明為給付之條件或另與原
    告有此約定，自不得據此理由，拒絕給付。被告另又辯稱：原告向伊買受之土地
    價金為一百四十五萬元，伊於訂立買賣契約前之七十五年初即將該土地交原告使
    用迄今，原告有使用之利得，伊僅能給付原告一百零二萬元云云，惟查原告於七
    十二年間向被告買受系爭土地上二百九十坪之土地，已經支付被告相當之對價，
    嗣後因系爭土地有部分被政府道路徵收，陷於給付不能，兩造復於八十五年九月
    六日訂立買賣契約之事實，替代舊約，有原告提出並為被告所不爭執之不動產買
    賣契約書、公證書為證，則原告既已支付相當之對價而使用系爭土地上之二百九
    十坪之土地，應無不當利得可言。次查系爭協議書係於時隔十六年後之九十一年
    三月五日簽立，被告既已同意於法院第一次拍賣日，不論有無拍定，願無「異議
    」支付原告五百萬元，足見被告是無條件之承諾，其辯以僅能給付原告一百零二
    萬元云云，顯非有據。從而，原告本於契約上債務不履行之法律關係，訴請被告
    給付如主文所示之金額及法定利息，為有理由，應予准許。
六、原告陳明願供擔保聲請宣告假執行，核無不合，爰酌定相當之擔保金額准許之。
七、結論：本件原告之訴，為有理由，依民事訴訟法第七十八條、第三百九十條第二
    項，判決如主文。
中      華      民      國    九十二    年      九      月    十六      日
                                        台灣屏東地方法院民事第二庭
~B法      官  胡晏彰
右為正本，係照原本作成。
如對本判決上訴，須於判決送達後廿日內向本院提出上訴狀。
~B法院書記官  謝天祥
中      華      民      國    九十二    年      九      月    十六      日


司法院資訊處製作；財團法人民間司法改革基金會備份。
